臺灣新北地方法院板橋簡易庭民事簡易判決
111年度板簡字第472號
原      告  賓士大廈管理委員會

法定代理人  秦緒治  
被      告  劉敏德  

上列當事人間請求返還不當得利事件，經本院於民國111年11月7
日言詞辯論終結，判決如下：
    主      文
被告應給付原告新臺幣參拾陸萬壹仟伍佰元。
原告其餘之訴駁回。
訴訟費用由被告負擔百分之九十八，餘由原告負擔。
本判決第一項得假執行。
原告其餘假執行之聲請駁回。
    事實及理由
壹、程序部分：
　　本件原告之法定代理人於本件訴訟繫屬後變更為秦緒志，業
    據秦緒志具狀聲明承受訴訟（見本院卷第55頁至第57頁），
    並有新北市永和區公所民國111年5月4日新北永工字第11122
    01548號函可查（見本院卷第59頁至第60頁），核無不合，
    應予准許。
貳、實體部分：
一、原告主張：被告名下新北市○○區○○段0000○號即門牌號碼同
    區國中路152號地下室（下稱系爭地下室）為坐落賓士大廈
    （下稱系爭社區）之專有部分，僅有1個區分所有權即1個專
    有部分，而非4個區分所有權或4個專有部分，被告竟以系爭
    地下室有4個區分所有權即4個專有部分為由，溢領車馬費、
    三節禮金共67,500元及紓困金30萬元合計367,500元，屬無
    法律上之原因而受有利益，爰依不當得利之法律關係，請求
    被告返還等語。並聲明：⒈被告應給付原告367,500元。⒉願
    供擔保請准宣告假執行。
二、被告則以：系爭地下室由4個獨立空間組成，分別坐落同段8
    61、862、863、864地號土地，有4個區分所有權即4個專有
    部分，且被告自90年起迄今均繳納4戶管理費，原告亦如數
    收受，足見系爭地下室確有4個區分所有權即4個專有部分，
    被告自得以4個區分所有權即4個專有部分之事實受領4份車
    馬費、三節禮金及紓困金，有法律上之原因等語資為抗辯。
    並聲明：原告之訴駁回。　　
三、原告主張系爭社區於108年至110年間發放3次會議車馬費（1
    次每一區分所有權500元，另2次每次每一區分所有權2,000
    元）、2次春節禮金（每次每一區分所有權2,000元）、3次
    端午節禮金（每次每一區分所有權2,000元）、3次中秋禮金
    （每次每一區分所有權2,000元），以及於110年10月發放大
    廈紓困金（每一區分所有權10萬元）時，被告每次均領取4
    份，共領取會議車馬費18,000元（計算式：500元4＋2,000
    元2－4）、三節禮金64,000元（計算式：2,000元84）、
    紓困金40萬元（計算式：10萬元4）合計482,000元等事實
    ，有原告財務收支報表、領取名冊可稽（見本院卷第137頁
    至第209頁），且為被告所不爭執，堪信為真實。
四、本院之判斷：
　㈠系爭地下室僅有1個區分所有權即1個專有部分：
　⒈按專有部分，指區分所有建築物在構造上及使用上可獨立，
    且得單獨為所有權之標的者，民法第799條第2項定有明文。
    公寓大廈管理條例第3條第3款亦規定「專有部分，係指公寓
    大廈之一部分，具有使用上之獨立性，且為區分所有之標的
    者」。而公寓大廈管理條例所定區分所有權人之人數，其計
    算方式如下：區分所有權已登記者，按其登記人數計算。但
    數人共有一專有部分者，以一人計，為公寓大廈管理條例施
    行細則第3條第1款所明定。又系爭社區規約第2條第1項第1
    款約定「專有部分，係指編定獨立門牌號碼或所在地址證明
    之家戶，並登記為區分所有權人所有者」（見本院卷第132
    頁）。
　⒉查系爭地下室僅1個建號及1個獨立門牌號碼，並僅登記1個區
    分所有權即1個專有部分，有系爭地下室謄本可參（見本院
    卷第101頁至第105頁），依上規定，系爭地下室自僅有1個
    區分所有權即1個專有部分甚明，至於系爭地下室管理費之
    計收，與區分所有權即專有部分數目之認定，並非一事，被
    告執此抗辯系爭地下室有4個區分所有權或4個專有部分云云
    ，容非有理。
　㈡被告應負不當得利返還責任：
　⒈按無法律上之原因而受利益，致他人受損害者，應返還其利
    益，民法第179條。
　⒉系爭社區於108年至110年間發放3次會議車馬費、2次春節禮
    金、3次端午節禮金、3次中秋禮金，以及於110年10月發放
    大廈紓困金時，均係以每一區分所有權為1個領取單位，而
    被告每次均領取4個單位共領取482,000元，業如前述，然系
    爭地下室既僅有1個區分所有權即1個專有部分，就上述3次
    會議車馬費、2次春節禮金、3次端午節禮金、3次中秋禮金
    及大廈紓困金，被告應僅得各領取1個單位合計120,500元（
    計算式：500元＋2,000元10＋10萬元），卻溢領361,500元（
    計算式：482,000元－120,500元或【500＋2,000元10＋10萬元
    】3或482,000元3/4），顯無法律上之原因而受有利益，
    則原告依不當得利之法律關係，請求被告返還361,500元，
    即屬有據；逾此範圍之請求，則屬無據，不能准許（原告訴
    之聲明請求金額367,500元應係計算錯誤）。
五、綜上所述，原告依不當得利之法律關係，請求被告給付361,
    500元，為有理由，應予准許；逾此部分之請求，則屬無據
    ，應予駁回。
六、本件係就民事訴訟法第427條訴訟適用簡易程序所為被告敗
    訴之判決，應依同法第389條第1項第3款規定，依職權宣告
    假執行，至原告其餘假執行之聲請，因訴之駁回而失所依據
    ，應併駁回之。
七、本件事證已臻明確，兩造其餘攻擊防禦方法及證據，經審酌
    後與判決之結果不生影響，爰不一一論列。　　　　
據上論結，本件原告之訴為有理由，依民事訴訟法第436條第2項
、第385條第1項前段、第78條、第85條第2項、第389條第1項第3
款，判決如主文。
中　　華　　民　　國　　111 　年　　11　　月　　30　　日
                    臺灣新北地方法院板橋簡易庭
　　　　　　　　　　　　法  官　陳佳君
以上正本係照原本作成。
如不服本判決，應於送達後20日內，向本院提出上訴狀並表明上
訴理由，如於本判決宣示後送達前提起上訴者，應於判決送達後
20日內補提上訴理由書（須附繕本）。
如委任律師提起上訴者，應一併繳納上訴審裁判費。 
中　　華　　民　　國　　111 　年　　11　　月　　30　　日
                        書記官  李庭君